【裁判字號】    98,易,2512
【裁判日期】    981019
【裁判案由】    贓物
【裁判全文】
臺灣臺北地方法院刑事判決              98年度易字第2512號
公  訴  人  臺灣臺北地方法院檢察署檢察官
被      告  乙○○
上列被告因贓物案件，經檢察官聲請簡易判決處刑（98年度偵字
第3844號），本院認為不宜逕以簡易判決處刑，改依通常程序審
理（98年度簡字第3543號），於本院準備程序進行中，被告先就
被訴事實為有罪之陳述，經合議庭裁定由受命法官獨任進行簡式
審判程序，判決如下：
    主  文
乙○○寄藏贓物，處拘役貳拾日，如易科罰金，以新臺幣壹仟元
折算壹日。
    事  實
一、乙○○明知綽號「阿吉」（住在臺南地區）所持用之MOTORO
    LA廠牌、型號V220、序號0000000000000000號之白色行動電
    話，係來源不明之贓物（乃甲○○於97年6 月11日上午8 時
    50分許，在臺南市○區○○路876 號前，遭不詳之人破壞車
    牌號碼TED-740 號輕型機車置物箱而竊取），竟於民國97年
    6 月11日後、6 月中旬某日，在其位於臺北縣新店市○○路
    145 巷6 號1 樓之住處，借款新臺幣（下同）1 千元予「阿
    吉」，並寄藏上開行動電話作為擔保，待「阿吉」日後還款
    時交回。嗣於97年8 月15日下午13時15分許，為警持搜索票
    搜索乙○○上址住處，因而扣得上開行動電話，循線查悉上
    情。
二、案經被害人甲○○訴由臺北市政府警察局文山第二分局移請
    臺灣臺北地方法院檢察署檢察官聲請簡易判決處刑，本院認
    為不宜逕以簡易判決處刑，改依通常程序審理，於本院準備
    程序進行中，乙○○先就被訴事實為有罪之陳述，經合議庭
    裁定由受命法官獨任進行簡式審判程序。
    理  由
一、訊據被告乙○○坦承自「阿吉」受寄上開行動電話，作為借
    款1 千元之擔保，並承認贓物犯罪（見偵查卷第52至53頁、
    本院卷第30頁反面、第33頁），並經被害人甲○○指稱上開
    行動電話遭竊之事實明確（見偵查卷第10至11頁，但遭竊時
    間誤載為「97年6 月12日早上9 時許」，應依甲○○97年6
    月11日之警詢筆錄及報案紀錄，予以更正，如本院卷第35至
    41頁），且經臺北市政府警察局文山第二分局於97年8 月15
    日持票搜索被告位於臺北縣新店市○○路14 5巷6 號1 樓住
    處時，搜得上開行動電話1 支，業經甲○○具單領回，有搜
    索票、搜索扣押筆錄、贓物認領保管單附卷可稽（見偵查卷
    第13至14頁、第16至21頁、第22頁），是被告任意性之自白
    ，有前揭各項證據可資佐證，堪認與事實相符，可以採信。
    綜上，本案事證明確，被告借款予「阿吉」而受寄該支行動
    電話作為擔保之犯行，洵堪認定，應予依法論罪科刑。
二、按刑法上之寄藏贓物，係指受寄他人之贓物，為之隱藏而言
    ，最高法院著有51年臺上字第87號判例意旨參照。是「寄藏
    」與「故買」之區別在於，該贓物之權利是否終局移轉予被
    告。查本案被告雖交付1 千元予「阿吉」、「阿吉」則交付
    該支甲○○遭竊之行動電話，但據被告辯稱此係借款關係，
    被告並非終局取得該支行動電話，待日後「阿吉」返還借款
    時，仍應將該支行動電話返還予「阿吉」。亦即，被告向「
    阿吉」取得該支行動電話之行為，應係基於為「阿吉」受寄
    、隱藏之意思，而非自己購買取得該支行動電話之權利。因
    此，揆諸前揭最高法院判例意旨，核被告前揭所為，應犯刑
    法第349 條第2 項寄藏贓物罪。公訴意旨誤認被告交付1 千
    元而取得該支行動電話係屬取得終局權利之故買犯罪，起訴
    罪名容有誤會，惟犯罪之社會基礎事實同一，應由本院變更
    罪名為寄藏贓物罪。爰審酌：(一)被告明知「阿吉」交付之行
    動電話為來源不明之贓物，竟仍同意受寄，作為借款之擔保
    ，致被害人甲○○追償困難；(二)且被告為警於同日97年8 月
    15日搜索扣得之黃沁雅之駕駛執照1 枚，亦屬收受贓物，經
    本院以97年度簡字第4477號刑事簡易判決判處拘役10日確定
    ，甫於98年2 月13日易科罰金，顯見被告屢犯贓物犯罪；(三)
    惟被告受寄該支行動電話係作為借款1 千元之擔保，代價甚
    微，且被告受寄後，從未使用該支行動電話撥打，損害非重
    ；(四)被告年紀猶輕，思慮不周，致釀犯罪等一切情狀，量處
    如主文所示之刑，並諭知易科罰金之折算標準，以示懲儆。
據上論斷，應依刑事訴訟法第452 條、第273 條之1 第1 項、第
299 條第1 項前段、第300 條，刑法第349 條第2 項、第41條第
1 項前段，刑法施行法第1 條之1 ，判決如主文。
本案經檢察官葉芳秀到庭執行職務。
中    華    民    國    98    年    10    月    19    日
                  刑事第六庭  法  官  林晏如
上正本與原本無異。
如不服本判決，應於判決送達後10日內向本院提出上訴狀（應抄
附繕本）。告訴人或被害人如對於本判決不服者，應具備理由請
求檢察官上訴，其上訴期間之計算係以檢察官收受判決正本之日
期為準。
                              書記官  楊盈茹
中    華    民    國    98    年    10    月    19    日
附錄本案論罪科刑法條全文：
中華民國刑法第349條
收受贓物者，處 3 年以下有期徒刑、拘役或 5 百元以下罰金。
搬運、寄藏、故買贓物或為牙保者，處5 年以下有期徒刑、拘役
或科或併科1 千元以下罰金。
因贓物變得之財物，以贓物論。


司法院資訊處製作；財團法人民間司法改革基金會備份。
